【裁判字號】    98,司家聲,1
【裁判日期】    980604
【裁判案由】    聲請遺管人報酬及管理費用
【裁判全文】
臺灣新竹地方法院民事裁定             98年度司家聲字第1號
聲  請  人  李文傑律師  （即被繼承人甲○○之遺產管理人）
上列聲請人聲請遺產管理人報酬及費用事件，本院裁定如下：
    主  文
聲請人管理被繼承人甲○○遺產之管理報酬及墊付費用合計為新
臺幣玖仟柒佰參拾伍元。
聲請程序費用新臺幣壹仟元由被繼承人甲○○之遺產負擔。
    理  由
一本件聲請意旨略以：茲本件遺產管理事件，被繼承人甲○○之
  法定繼承人均已辦理拋棄繼承，未召開親屬會議，亦無人願意
  任遺產管理人，是聲請人前經本院97年度財管字第6號民事裁
  定選定為被繼承人甲○○之遺產管理人。又聲請人自民國97年
  4月11日起擔任被繼承人甲○○之遺產管理人期間，完成申請
  及撰寫書狀等事項，且因代管遺產墊付費用新臺幣（下同）2,
  535元（聲請公示催告聲請費1,000元、閱卷費78元、申請土地
  及建物謄本費用260元、申請戶籍謄本之規費及郵資75元、公
  示催告登報費900元、郵資140元、查詢車籍資料之規費2元、
  查詢被繼承人土地謄本之規費80元），另預估尚須進行之遺產
  管理工作為200元（向花蓮地院陳報遺產管理人民事裁定、確
  定證明書、匯款帳戶之郵資200元），以上管理費用合計為
  2,735 元。又被繼承人甲○○所有之花蓮縣光復鄉○○段76地
  號土地上之32建號、暫編71建號房屋，經花蓮地方法院以95年
  執字第11466號拍賣抵押物強制執行事件拍賣，拍定之價額為
  560,000元，是爰依代管無人承認繼承作業要點第14點第3項、
  第4項及民法第1183條之規定，聲請核定遺產管理人報酬及管
  理費用等語。
二按遺產管理人得請求報酬，其數額由親屬會議按其勞力及其與
  被繼承人之關係酌定之；親屬會議不能召開或召開有困難時，
  依法應經親屬會議處理之事項，由有召集權人聲請法院處理之
  。民法第1183條、第1132條第2項前段分別定有明文。又法院
  處理應經親屬會議處理之民法第1183條所定遺產管理人報酬之
  酌定，得調查遺產管理人所為遺產管理事務之繁簡及被繼承人
  之遺產收益狀況，此觀非訟事件法第167條準用第161條第1項
  規定甚明。是就法院選任之遺產管理人之報酬，應按遺產管理
  人與被繼承人之關係、管理事務之繁簡、遺產狀況及其他情形
  斟酌定之。
三經查：
(一)本件被繼承人甲○○於95年5月17日死亡，其依民法第1138條
  所定順序而已知悉之繼承人均已拋棄繼承，惟被繼承人生前遺
  有房屋一幢，並積欠瑞陞復興一資產管理股份有限公司債務；
  嗣案外人瑞陞復興一資產管理股份有限公司聲請指定遺產管理
  人，本院以97年度財管字第6號民事裁定選定聲請人為遺產管
  理人，聲請人業已就任執行職務等情，有聲請人提出之花蓮地
  方法院95年度執字第11466號函、本院公示催告聲請費收據、
  本院收費明細、南投縣政府戶政規費收據、臺灣新生報廣告費
  收據、新竹市北區戶政事務所規費收據各乙件、掛號函件執據
  6件、南投縣網路申領電子謄本交易憑證2件、本院核定遺產管
  理人報酬及管理費用聲請費收據等為證，並經本院依職權調閱
  本院97年度財管字第6號卷宗，核閱無訛。故聲請人聲請酌定
  其擔任被繼承人遺產管理人之報酬及墊付費用，於法尚無不合
  ，應予准許。
(二)又被繼承人甲○○遺留之遺產有花蓮縣光復鄉○○段76地號上
  之32建號房屋暨未辦保存登記71建號房屋，而前揭不動產業經
  花蓮地方法院執行拍賣，拍賣所得之價格分別為70,000元、49
  0,000元，合計為560,000元，有聲請人提出之花蓮地方法院95
  年度執字第11466號函等在卷可參，是聲請人主張被繼承人遺
  留上開不動產之遺產現值為560,000元，核屬有據，堪信為真
  實。因此，聲請人主張被繼承人之遺產現值以560,000元計算
  ，應屬適當。
(三)綜上，本院審酌本件遺產法律關係尚屬單純，惟考量聲請人業
  已為閱卷、聲請公示催告、登報、查詢被繼承人財產、處理被
  繼承人所遺系爭遺產等管理遺產行為，及聲請人自97年4月間
  開始處理上開事務，迄今系爭遺產尚在追討而未終結，處理本
  件遺產事務之時間非短、耗費人力之程度，並參酌被繼承人各
  該債權人之受償權利亦應受保障，及本件如由國有財產局擔任
  遺產管理人，依財政部訂頒之「代管無人承認繼承遺產作業要
  點」第14點第3項規定請求管理遺產報酬之標準不得低於遺產
  現值1%，暨被繼承人甲○○遺留之上開遺產現值為560,000元
  等一切情狀，認本件核予遺產管理人之報酬以6,000 元為適當
  。另聲請人於代管遺產期間，因管理遺產需要已墊付費用
  2,535元（聲請人所列之費用應扣除本件聲請費1,000元，詳後
  述）及須進行代管遺產之行為預估費用合計200元，業據其提
  出本院公示催告聲請費收據、本院收費明細各乙件、南投縣網
  路申領電子謄本交易憑證2件、南投縣政府戶政規費收據、掛
  號函件執據6件、臺灣新生報分類廣告費收據、本院核定遺產
  管理人報酬及管理費用聲請費收據等在卷可憑，經核亦認屬可
  採。從而，本件聲請人得請求代為管理被繼承人甲○○遺產之
  管理報酬及墊付費用合計為8,735元（6,000＋2,535＋200＝
  8,735）。而前開管理報酬及管理代墊費用，應由被繼承人甲
  ○○之遺產負擔。
四末案關於繼承事件之聲請為有理由時，程序費用由遺產負擔，
  非訟事件法第157條定有明文。查本件程序費用1,000元，已由
  聲請人預納完畢，有本院收據可參，是該程序費用既應由遺產
  負擔，爰依非訟事件法第24條第1項之規定，一併確定其數額
  如主文第2項所示。
五依非訟事件法第157條、第24條第1項，裁定如主文。
中    華    民    國    98    年    6     月    4     日
                  家事法庭司法事務官  張淑玲
以上正本係照原本作成
如不服本裁定，應於裁定送達後10日內，以書狀向本院司法事務
官提出異議。
中    華    民    國    98    年    6     月    4     日
                                書記官  陳德榮


司法院資訊處製作；財團法人民間司法改革基金會備份。
